【裁判字號】    99,重訴,17
【裁判日期】    991207
【裁判案由】    侵權行為損害賠償
【裁判全文】
臺灣高等法院民事判決                  99年度重訴字第17號
原      告    李麗玉
兼訴訟代理人  陳進忠
被      告    羅季旻
              李學成
上列當事人間因過失致死等案件，原告提起刑事附帶民事訴訟請
求侵權行為損害賠償，經本院刑事庭移送前來，本院於中華民國
99年11月23日言詞辯論終結，玆判決如下：
    主      文
被告應連帶給付原告陳進忠新台幣壹佰零柒萬伍仟貳佰貳拾壹元
、連帶給付原告李麗玉新台幣壹佰零陸萬貳仟玖佰柒拾肆元，及
均自99年9月17日起至清償之日止，按年息百分之五計算之利息
。
原告其餘之訴駁回。
訴訟費用由被告連帶負擔二分之一，餘由原告負擔。
本判決所命給付，於原告陳進忠預供新台幣參拾陸萬元、原告李
麗玉預供新台幣參拾伍萬元之擔保後，得就各該部分為假執行。
但被告若為原告陳進忠提供新台幣壹佰零柒萬伍仟貳佰貳拾壹元
之擔保、為原告李麗玉提供新台幣壹佰零陸萬貳仟玖佰柒拾肆元
之擔保，得就各該部分，免為假執行。
原告其餘假執行之聲請駁回。
    事實及理由
一、本件原告主張：被告羅季旻於民國98年5月17日上午5時許，
    自其工作之桃園縣中壢市○○路羅馬皇宮酒店下班後，本搭
    乘由被告李學成所駕駛之自用小客車返回住處，卻因心情不
    佳，明知飲用酒類過量，已達不能安全駕駛之狀態，竟於車
    行不久後執意要求駕駛該汽車，而被告李學成身為汽車所有
    人，明知被告羅季旻當時已不能安全駕駛，竟貿然答應其要
    求，停車與被告羅季旻交換座位，改由處於酒醉狀態之被告
    羅季旻駕車搭載被告李學成，嗣車行至桃園縣八德市○○路
    659號前之交叉路口時，被告羅季旻因飲酒過量疏未注意，
    先由後追撞訴外人曾柏翰所騎乘之機車，嗣失控逆向駛入對
    向車道，先後撞擊對向車道中之自用小客車與機車，並撞擊
    陳美芬所騎乘之機車，逆向朝左側翻覆於路邊駁崁內，陳美
    芬因而受有頭、胸、腹部鈍挫傷併左肱、左、右股骨骨折，
    經送醫後於當日下午1時10分因顱內、腹腔出血併出血性休
    克死亡。伊為陳美芬之父、母，因被告前開共同侵權行為受
    有支出醫藥費、喪葬費、無法受陳美芬扶養及精神上損害，
    被告自應負連帶賠償責任等情，爰依民法第184條第1項前段
    、第185條、第192條第1、2項及第194條之規定，求為判決
    命被告連帶給付原告陳進忠新台幣（下同）432萬5221元、
    原告李麗玉431萬8769元，及均自附帶民事訴訟起訴狀繕本
    送達之翌日（即99年9月17日）起至清償之日止，按年息百
    分之五計算之利息，並陳明願供擔保請准宣告假執行。
二、被告對於車禍發生之經過、原告主張之醫藥費、喪葬費、扶
    養費均不爭執，但以原告主張之精神慰撫金過高等語置辯。
    並答辯聲明：(一)原告之訴駁回。(二)如受不利判決，願供擔保
    請准宣告免為假執行。
三、原告主張：被告羅季旻於民國98年5月17日上午5時許，自其
    工作之桃園縣中壢市○○路羅馬皇宮酒店下班後，本搭乘由
    被告李學成所駕駛之自用小客車返回住處，卻因心情不佳，
    明知飲用酒類過量，已達不能安全駕駛之狀態，竟於車行不
    久後執意要求駕駛該汽車，而被告李學成身為汽車所有人，
    明知被告羅季旻當時已不能安全駕駛，竟貿然答應其要求，
    停車與被告羅季旻交換座位，改由處於酒醉狀態之被告羅季
    旻駕車搭載被告李學成，嗣車行至桃園縣八德市○○路659
    號前之交叉路口時，被告羅季旻因飲酒過量疏未注意，先由
    後追撞訴外人曾柏翰所騎乘之機車，嗣失控逆向駛入對向車
    道，先後撞擊對向車道中之自用小客車與機車，並撞擊陳美
    芬所騎乘之機車，逆向朝左側翻覆於路邊駁崁內，陳美芬因
    而受有頭、胸、腹部鈍挫傷併左肱、左、右股骨骨折，經送
    醫後於當日下午1時10分因顱內、腹腔出血併出血性休克死
    亡之事實，均不爭執，本院應以之為裁判基礎（刑事責任部
    分，業經臺灣桃園地方法院98年9月24日98年度交訴字第21
    號、本院99年3月18日98年度交上易字第333號判決被告羅季
    旻因過失致人於死，處有期徒刑1年6月，被告李學成因過失
    致人於死，處有期徒刑9月確定，目前均執行中）。
四、因故意或過失，不法侵害他人之權利者，負損害賠償責任。
    數人共同不法侵害他人之權利者，連帶負損害賠償責任。不
    法侵害他人致死者，對於支出醫療及增加生活上需要之費用
    或殯葬費之人，亦應負損害賠償責任。被害人對於第三人負
    有法定扶養義務者，加害人對於該第三人亦應負損害賠償責
    任。不法侵害他人致死者，被害人之父、母、子、女及配偶
    ，雖非財產上之損害，亦得請求賠償相當之金額，民法第18
    4條第1項前段、第185條第1項、第192條第1項、第2項及第1
    94條分別定有明文。本件被告李學成明知被告羅季旻已飲用
    酒類過量，達酒醉狀態，不能安全駕駛汽車，仍於駕駛途中
    將汽車改交被告羅季旻駕駛，致發生本件車禍事故，造成陳
    美芬死亡，已如前述，則被告2人之行為，顯為造成陳美芬
    死亡之共同原因，則原告主張被告依前開規定，應負共同侵
    權行為責任，自屬有據。茲就原告請求賠償之項目及金額，
    分別判斷如下：
  (一)關於原告主張，原告李麗玉為陳美芬支出醫藥費1萬6514元
    、原告陳進忠支出陳美芬喪葬費12萬5800元、原告陳進忠得
    受陳美芬扶養之扶養費為19萬9421元，原告李麗玉得受陳美
    芬扶養之扶養費為29萬6460元，均為被告所不爭，本院應以
    之為裁判基礎。
  (二)至於原告主張其因陳美芬死亡，精神痛苦異常，被告應連帶
    給付原告各200萬元乙節，被告則辯稱原告請求之金額過高
    等語。查原告陳進忠為國小畢業、以前是齒模技工，月入約
    2、3萬元，1、2年前開始沒有作，有1間房屋價值約100萬元
    左右，有貸款30萬元未償，原告李麗玉高職畢業，賣檳榔兼
    照顧小孩，月入約1萬元，有房屋1間，價值約100萬元，沒
    有存款。被告羅季旻為高職畢業、酒店上班，月入4、5萬元
    ，無不動產及存款。被告李學成則為高職畢業，計程車司機
    ，月入約3萬元，無不動產及存款等情，業據兩造分別陳明
    在卷。本院審酌兩造前開經濟狀況、社會地位，以及原告為
    陳美芬父母，骨肉至親，被告之行為雖非出於故意，但因其
    過失致陳美芬死亡，原告所受傷痛當屬匪輕等情，認為原告
    請求被告連帶賠償原告每人200萬元之非財產上損害，尚屬
    過高，應以原告每人150萬元計算，方屬適當。
  (三)依上述，原告陳進忠所受支出喪葬費、得受陳美芬扶養之費
    用及非財產上損害共182萬5221元（12萬5800元+19萬9421元
    +150萬元＝182萬5221元），原告李麗玉所受支出醫藥費、
    得受陳美芬扶養之費用及非財產上損害共181萬2974元（1萬
    6514元+29萬6460元+150萬元＝181萬2974元）。又原告因本
    件車禍事故，已受領強制汽車責任保險金150萬元，為兩造
    所不爭，依強制汽車責任保險法第32條規定，視為被保險人
    損害賠償金額之一部分，被保險人受賠償請求時，得扣除之
    。原告每人應扣除75萬元，扣除後，原告陳進忠得請求被告
    連帶給付之金額為107萬5221元（182萬5221元-75萬元＝107
    萬5221元）、原告李麗玉得請求被告連帶給付之金額為106
    萬2974元（181萬2974元-75萬元＝106萬2974元）。
五、綜上所述，原告基於侵權行為法則，請求被告連帶給付原告
    陳進忠107萬5221元，連帶給付原告李麗玉106萬2974元，及
    均自99年9月17日（起訴狀繕本送達翌日）起至清償之日止
    ，依年息百分之五計算之利息部分，為有理由，應予准許。
    逾此部分所為請求，為無理由，應予駁回。前開原告請求有
    理由部分，兩造分別陳明願供擔保為准、免假執行宣告，均
    無不合，爰分別酌定相當金額准許之。前開原告請求無理由
    部分，原告假執行之聲請，失所附麗，應併予駁回。
六、據上論結，本件原告之訴，為一部有理由，一部無理由。依
    民事訴訟法第463條、第390條第2項、第392條第2項、第79
    條、第85條第2項，判決如主文。
中    華    民    國    99    年    12    月    7     日
                    民事第七庭
                        審判長法  官  鄭三源
                              法  官  邱  琦
                              法  官  呂太郎
正本係照原本作成。
如不服本判決，應於收受送達後20日內向本院提出上訴書狀，其
未表明上訴理由者，應於提出上訴後20日內向本院補提理由書狀
（均須按他造當事人之人數附繕本）上訴時應提出委任律師或具
有律師資格之人之委任狀；委任有律師資格者，另應附具律師資
格證書及釋明委任人與受任人有民事訴訟法第466條之1第1項但
書或第2項（詳附註）所定關係之釋明文書影本。如委任律師提
起上訴者，應一併繳納上訴審裁判費。
中    華    民    國    99    年    12    月    7     日
                              書記官  黃千鶴
附註：
民事訴訟法第466條之1（第1項、第2項）：
對於第二審判決上訴，上訴人應委任律師為訴訟代理人。但上訴
人或其他法定代理人具有律師資格者，不在此限。
上訴人之配偶、三親等內之血親、二親等內之姻親，或上訴人為
法人、中央或地方機關時，其所屬專任人員具有律師資格並經法
院認為適當者，亦得為第三審訴訟代理人。

司法院資訊處製作；財團法人民間司法改革基金會備份。
